【裁判字號】    90,上更(一),260
【裁判日期】    901024
【裁判案由】    違反毒品危害防制條例
【裁判全文】
臺灣高等法院高雄分院刑事判決          九十年度上更(一)字第二六號
    上  訴  人  台灣高雄地方法院檢察署檢察官
    被      告  乙○○
    指定辯護人  本院甲設辯護人  李佩娟
右上訴人因被告違反毒品危害防制條例案件，不服臺灣高雄地方法院八十九年度訴字
第一四六四號中華民國八十九年十一月十七日第一審判決（起訴案號：臺灣高雄地方
法院檢察署八十九年度偵字第一二八二０號），提起上訴，判決後，經最高法院發回
更審，本院判決如左：
      主      文
上訴駁回。
      理      由
一、甲訴意旨略以：被告乙○○意圖販賣第一級毒品海洛因，於民國八十九年六月七
    日十五時三十分許，在高雄縣梓官鄉赤東村活動中心旁，欲販賣第一級毒品於案
    外人吳榮勝時，當場為警查獲，並自其身上口袋扣得海洛因七小包、安非他命零
    點二甲克、空塑膠袋八個、塑膠鏟二支、注射針筒一支、行動電話一支等物，因
    認被告涉犯毒品危害防制條例第四條第五項、第一項之販賣第一級毒品未遂罪嫌
    等情。
二、按事實之認定，應憑證據，如未能發現相當證據，或證據不足以證明，自不能以
    推測或擬制之方法，為裁判基礎（最高法院四十年台上字第八六號判例參照）；
    且認定犯罪事實所憑之證據，雖不以直接證據為限，間接證據亦包括在內，然無
    論直接證據或間接證據，其為訴訟上之證明，須於通常一般之人均不致有所懷疑
    ，而得確信其為真實之程度者，始得據為有罪之認定，倘其證明尚未達此一程度
    ，而有合理之懷疑存在而無從使事實審法院得有罪之確信時，即應由法院為諭知
    被告無罪之判決（最高法院七十六年台上字第四九八六號判例參照）。次按訊問
    被告應出以懇切之態度，不得用強暴、脅迫、利誘、詐欺、疲勞訊問或其他不正
    之方法，刑事訴訟法第九十八條定有明文。若被告之自白係出於強暴、脅迫、利
    誘、詐欺、違法羈押或其他不正之方法者，依同法第一百五十六條第一項之規定
    ，不問其自白內容是否確與事實相符，應無證據能力而不得做為法院認定事實之
    基礎（最高法院二十三年上字第八六八號判例參照）。而所謂其他不正之方法，
    法律雖未明文加以列舉，仍應依維護被告自白任意性之基本原理，參酌法理予以
    適當之解釋。而誘導式訊問，係以預設或暗示訊問事實之存在為前提，以之對被
    訊問者發問，若被訊問者未察覺其預設之立場且反駁其問題之內容加以供述，極
    易產生呼應訊問問題之供述，而損及供述之任意性與正確性，且易使被訊問者之
    供述發生類如默示其問題內之事實為真之效果，故誘導式訊問應屬不正訊問方法
    之一，依上開法律規定，誘導式訊問所得之自白，應無證據能力，不得作為認定
    犯罪事實之基礎。
三、甲訴人認被告乙○○涉有上開販賣毒品犯行，係以被告於警訊及檢察官第一次偵
    訊之自白，與扣案之毒品海洛因、安非他命、空塑膠袋、塑膠鏟、注射針筒及行
    動電話為據。訊據被告乙○○堅決否認有何販賣毒品未遂之犯行，辯稱：是吳榮
    勝說有話要跟伊說而打電話要伊去赤東村活動中心、身上所帶之海洛因係供自己
    施用，絕無販賣海洛因予吳榮勝之行為等語。
四、經查：
（一）被告乙○○於警訊中固供稱：「（問：『吳榮勝』於何時約你買賣海洛因毒品
      ？如何約你？）八十九年六月七日十五時二十分許，打呼叫器0000000
      000號給我，我以手機0000000000號回電話約在梓官鄉赤東村活
動中心旁」、「（問：吳榮勝與你約定購買海洛因或安非他命多少元？）『吳
      榮勝』沒說要買多少海洛因」等語（見八十九年六月七日調查筆錄），然承辦
      員警隨後再問：「你於何時起販賣海洛因、安非他命？」被告即明確答稱；「
      我沒有販賣毒品」等語（見同上調查筆錄），可見依被告前後答話之語意僅就
      伊與吳榮勝相約見面之事實為回答，並明確陳述吳榮勝並未說要購買毒品，伊
      亦未要販賣毒品，應甚明確，不能以警方在誘導訊問方式下所假設之前提事實
      ，遽認被告有承諾並附合該販賣之前提事實之意思，從而前開警訊之供述自不
      能採為不利被告之認定。
（二）被告乙○○於偵查中雖曾供承：「吳榮勝說要向我買」（八十九年六月七日訊
      問筆錄），然觀訊問筆錄之供述係記載為：「是吳榮勝放在我身上叫我帶過去
      ，吳榮勝說要向我買」等語，是能否擷取部分文句而認被告已有販賣毒品之自
      白，已非無疑；被告該供述之前段既稱：「是吳榮勝放在我身上叫我帶過去」
      等語，依其字面意義觀之，上開毒品被告否認為其所有，而與後段「吳榮勝說
      要向我買」顯有矛盾之處；況被告於同次訊問中亦曾供述：「（問：有無在賣
      ？）沒有」（見偵查卷十一頁），已明確否認販賣毒品之犯行，是可供認定被
      告自白犯罪之供述意義既有不明，被告又在同次訊問中明確否認犯罪，即難依
      部分文句而認被告已有販賣毒品之自白，不能採為認定犯罪事實之憑據。
（三）證人吳榮勝於本院第一次訊問時供稱：「我每天一次向乙○○買毒品海洛因價
      值一千元，約一天一次，是購買一級毒品海洛因，：：最後一次是本案查獲時
      間，是我約他在廟宇那裡要買毒品，我先去等他，他來的時候警方就出現了，
      我們二人都被抓至警局，我向他買毒品的期間約有一個月的期間，我每天有在
      工作，所以才會每天每次一千元向他買毒品海洛因」等語（見本院九十年八月
      二十九日訊問筆錄），其於本院第二次訊問時證稱：「以前有向被告買過毒品
      ，是買海洛因，買過二、三十次，每次一、二千元，地點在梓官城隍廟附近，
      也就是本案被查獲的地點」、「我欲向被告購買一小包毒品一千元，尚未交貨
      就被查獲了，我只有要買一包」云云（見本院九十年十月五日訊問筆錄），證
      人吳榮勝向被告乙○○購買毒品海洛因，係購買一天一次共約三十次﹖或二、
      三十次﹖係每次一千元﹖或每次一、二千元﹖就購買毒品之次數、價格等重點
      ，證人吳榮勝前後證述不一，自屬可議；而本件案發之際，證人吳榮勝乘隙逃
      逸，並未被警逮捕，此觀之被告乙○○警訊筆錄及高雄縣警察局岡山分局刑事
      案件報告書所載甚明（見警卷三頁、偵查卷一頁），而證人吳榮勝於第一次作
      證時證稱「我們二人都被抓至警局」云云，顯與事實不符，證人吳榮勝上開證
      言自不能採為不利被告之認定。
（四）再查，被告為警查獲時所扣得之海洛因淨重僅零點六八甲克，有法務部調查局
      鑑定通知書在卷可稽，且每包毒品之毛重為零點二甲克至一點一甲克不等（其
      中含二包經檢驗結果無毒品反應）均不相同，此有卷附毒品照片標記甚明（警
      卷九頁），若係為供販賣之用，其數量多屬一致或乘以倍數，始符常理；是依
      上開扣案毒品能否證明被告係持以供販賣之用，尚值斟酌；況被告亦有施用第
      一級毒品之犯行，除據被告供承在卷外，其為警查獲時所採集之尿液經送驗結
      果，呈嗎啡陽性反應，有高雄縣衛生局煙毒尿液檢驗成績書一紙在卷可佐（一
      審卷一０四頁），是上開扣案毒品是否確為被告供販賣而非供己用，尚難認無
      合理懷疑。另扣案之空塑膠袋、塑膠鏟、注射針筒及行動電話等物，亦非販賣
      毒品所必須之物，自亦無從藉由上開物品證明被告確有販賣毒品未遂之犯行。
（五）綜上所述，被告是否確已於警訊中自白販賣毒品犯行，既非無疑，縱有其事，
      該項供述因係出於誘導式訊問，為不正方法所取得之自白，依法自無證據能力
      ；偵查中第一次偵訊之供述亦不足以認定被告自白犯罪，而扣案毒品海洛因之
      數量僅有零點六八甲克，且各小包數量並不一致，參以被告亦有施用海洛因之
      犯行等情，是尚難以甲訴人所指各節及扣案毒品及塑膠袋、塑膠鏟、注射針筒
      及行動電話等物認定被告確有販賣第一級毒品之犯行。
五、按犯罪事實，應依證據認定之，無證據不得推定其犯罪事實，刑事訴訟法第一百
    五十四條定有明文，又認定不利於被告之事實，須依積極證據，苟積極證據不足
    為不利於被告之認定時，即應為有利於被告之認定，更不必有何有利之證據（最
    高法院三十年上字第八一六號判例參照），綜上所述，甲訴人所持之論據，尚不
    能證明被告有上述犯行，此外，本院復查無其他確切證據，足資審認，被告犯罪
    尚屬不能證明。
六、原審因而諭知被告無罪之判決，核無不合，檢察官上訴意旨仍執前詞，指摘原判
    決不當，非有理由，應予駁回。
七、被告乙○○被訴販賣第二級毒品未遂部分，業已判決無罪確定。
據上論結，應依刑事訴訟法第三百六十八條，判決如主文。
本案經檢察官陳惠珠到庭執行職務。
中    華    民    國      九十      年       十       月     二十四   日
                              臺灣高等法院高雄分院刑事第二庭
                                  審判長法官  曾永宗
                                        法官  邱永貴
                                        法官  謝肅珍
右正本證明與原本無異。
如不服本判決，應於判決送達後十日內向本院提出上訴狀，其未述理由者並應於提
出上訴狀後十日內向本院補提理由書（應附繕本)。
                                      書記官  張寶花
中    華    民    國      九十      年       十       月     二十四   日
                                                                      Ｄ


司法院資訊處製作；財團法人民間司法改革基金會備份。
